臺灣桃園地方法院刑事判決
110年度訴字第924號
公  訴  人  臺灣桃園地方檢察署檢察官 
被      告  陳家福


上列被告因誣告案件，經檢察官提起公訴（110年度偵字第3781
號），本院判決如下：
    主  文
陳家福犯誣告罪，處有期徒刑參月。
    事  實
陳家福明知葉肇義未於民國106年4月6日上午6時10分許，在陳家
福設於桃園市○○區○○路0段0○0號店鋪內，對陳家福恫稱：「如果
今天不把錢給我，我就要一直來你工作的店鬧」、「讓你生意做
不下去」等語，竟意圖使葉肇義受刑事處分，基於誣告之犯意，
於106年8月16日，至桃園市政府警察局蘆竹分局南崁派出所，誣
指葉肇義於上開時、地，以言詞對其恐嚇之虛偽事實，而對葉肇
義提出恐嚇告訴，嗣經臺灣桃園地方檢察署檢察官以106年度偵
字第23296號對葉肇義為不起訴處分確定。
    理  由
一、認定犯罪事實所憑之證據及理由
    訊據被告陳家福固坦承有於上開時間、地點，指訴告訴人葉
    肇義對其恐嚇，並對告訴人提出恐嚇告訴之事實，惟矢口否
    認有何誣告之犯行，辯稱：告訴人於106年4月6日早上到我
    店鋪2次，第1次到我店裡時，告訴人確實有說上開恐嚇言語
    ，告訴人提供之錄影畫面是當日第2次到我店裡云云。經查
    ：
    ㈠被告於106年8月16日，至桃園市政府警察局蘆竹分局南崁
      派出所，向承辦警員指訴告訴人於106年4月6日上午6時10
      分許，在上址被告店鋪內，對被告恫稱：「如果今天不把
      錢給我，我就要一直來你工作的店鬧」、「讓你生意做不
      下去」等語，而對告訴人提出恐嚇告訴，嗣經臺灣桃園地
      方檢察署檢察官以106年度偵字第23296號對告訴人為不起
      訴處分確定等情，業據被告於本院準備程序及審理時均坦
      承不諱（見本院110年度訴字第924號卷【下稱本院訴卷】
      二第30、85頁），核與證人即告訴人於偵訊及本院審理時
      之證述情節相符（見臺灣桃園地方檢察署110年度偵字第3
      781號卷【下稱110偵3781卷】第19至20頁；本院訴卷二第
      76至79頁），並有被告提出告訴之警詢筆錄、臺灣桃園地
      方檢察署檢察官106年度偵字第23296號不起訴處分書、本
      院勘驗筆錄暨現場錄影畫面擷圖在卷可稽（見臺灣桃園地
      方檢察署檢察官106年度偵字第23296號卷【下稱106偵232
      96卷】第8至9頁、第24頁及反面；本院卷第32至35頁、第
      37至53頁），是此部分事實堪以認定。
    ㈡告訴人於偵訊時證稱：106年4月6日早上7點，我拿撞車的
      修車估價單去找被告求償，沒有恐嚇被告，反而是遭被告
      趕出店鋪等語（見110偵3781卷第19、20頁）；復於本院
      審理時證稱：106年4月6日早上擺完攤後，大約7點多，我
      拿貨車被撞的維修估價單到被告店鋪，被告就對我罵三字
      經，拿衣架趕我出去，我沒有對被告說「如果今天不把錢
      給我，我就要一直來你工作的店鬧」、「讓你生意做不下
      去」這些話，當日只有到被告店鋪1次而已等語（見本院
      訴卷二第76至79頁），觀諸告訴人歷次證述內容，就告訴
      人未向被告口出上開恐嚇言語一節，始終供述一致，核與
      本院勘驗告訴人所提現場錄影畫面結果相符，此有前揭勘
      驗筆錄及現場錄影畫面擷圖在卷可佐，是告訴人上開證述
      情節屬實可信，足認被告明知告訴人於106年4月6日上午
      在被告店鋪內，未向被告恫稱：「如果今天不把錢給我，
      我就要一直來你工作的店鬧」、「讓你生意做不下去」等
      語甚明。又被告既在現場親見告訴人持車輛維修估價單向
      其索取賠償，並未以言語恐嚇被告，竟仍誣指告訴人有以
      上開言語對其恐嚇而提出恐嚇告訴，則被告虛構具體事實
      之行為，非僅屬誇大情節或誤認指訴時間，而係無中生有
      ，顯具有誣告犯意無訛。
    ㈢被告雖辯稱告訴人提出之現場錄影畫面是106年4月6日第2
      次到被告店鋪，告訴人係當日第1次至被告店鋪時口出上
      開恐嚇言語云云（見本院110年度審訴第390號卷第43頁）
      。惟查，被告於準備程序時供稱：告訴人第1次是來我店
      門口和我太太說話，我太太向告訴人說我不在，告訴人就
      離開等語（見本院訴卷二第31頁），倘如被告所述，告訴
      人係第1次前往被告店鋪時恐嚇被告，則告訴人當時既未
      見到被告，如何對被告口出上開恐嚇言語？益徵被告前開
      所辯顯有疑義。再參以被告於106年8月16日至南崁派出所
      提出恐嚇告訴時之指訴內容，完全未提及告訴人於106年4
      月6日曾到被告店鋪數次，並指述：當日告訴人拿一張紙
      來我店裡鬧，以上開言語恐嚇我等語（見106偵23296卷第
      8至9頁），被告於準備程序時供稱：告訴人於106年4月6
      日上午，是拿估價單對我說恐嚇言語等語（見本院訴卷二
      第31頁），堪認被告指訴告訴人對其恐嚇之情境，係告訴
      人於106年4月6日上午持車輛維修估價單向其索取賠償之
      場合，且未曾提及當日告訴人曾前往被告店鋪數次，此情
      核與告訴人於本院審理時明確證稱：當日僅至被告店鋪1
      次，就是拿車損的維修估價單這1次，勘驗錄影畫面是我
      用密錄器掛在胸口錄影，從我的攤位開始錄影到被告的攤
      位，一直到我遭被告趕出去後，才回到我的店面等語相符
      （見本院訴卷二第78、79頁），更可徵被告指訴告訴人對
      其恐嚇之場合，即為告訴人於106年4月6日上午所拍攝並
      提出之錄影畫面。是被告此部分辯稱，顯不可採。
    ㈣綜上所述，被告所辯係屬犯後卸責之詞，不足採信，本案
      事證明確，被告犯行堪以認定，應依法論科。
二、論罪科刑
　　㈠核被告所為，係犯刑法第169條第1項之誣告罪。
　　㈡爰以行為人之責任為基礎，審酌被告向警察機關誣指告訴
      人涉犯恐嚇罪嫌，無端使告訴人經歷刑事偵查而有受刑事
      處罰之危險，浪費司法資源，所為實不足取；兼衡被告犯
      後否認犯行，且迄今未獲告訴人原諒，犯後態度不佳；衡
      酌檢察官於偵查中已對告訴人為不起訴處分，對司法偵查
      權行使之妨礙程度不高；並考量告訴人表示希望從重量刑
      之意見，暨被告之犯罪動機、目的、手段、素行、智識程
      度及生活狀況等情狀，量處如主文所示之刑，以示懲儆。
據上論斷，應依刑事訴訟法第299 條第1 項前段，判決如主文。
本案經檢察官林郁芬提起公訴，檢察官劉倍到庭執行職務。
中　　華　　民　　國　　111 　年　　4 　　月　　12　　日
                  刑事第十八庭  審判長法  官  陳囿辰

                                      法  官  姚懿珊

                                      法  官  羅文鴻
以上正本證明與原本無異。
如不服本判決應於收受判決後20日內向本院提出上訴書狀，並應
敘述具體理由。其未敘述上訴理由者，應於上訴期間屆滿後20日
內向本院補提理由書(均須按他造當事人之人數附繕本)「切勿逕
送上級法院」。 
　　　　　　　　　　　　　　　        書記官　陳芳蘭
中　　華　　民　　國　　111 　年　　4 　　月　　12　　日
附錄本案論罪科刑法條：
中華民國刑法第169條
意圖他人受刑事或懲戒處分，向該管公務員誣告者，處7年以下
有期徒刑。
意圖他人受刑事或懲戒處分，而偽造、變造證據，或使用偽造、
變造之證據者，亦同。